臺灣臺北地方法院民事判決　　　　　　100年度國小上字第2號
上　訴　人　陳穗淑
被　上訴人　臺北市建築管理處
法定代理人　王榮進
上列當事人間請求國家賠償事件，上訴人對於民國100 年10月19
日本院臺北簡易庭100年度北國小字第4號第一審判決提起上訴，
本院不經言詞辯論，判決如下：
    主      文
上訴駁回。
第二審訴訟費用新臺幣壹仟伍佰元由上訴人負擔。
    事實及理由
一按對於小額程序之第一審裁判提起上訴，非以其違背法令為理
  由，不得為之，並應於上訴狀內記載上訴理由，表明原判決所
  違背之法令及其具體內容，暨依訴訟資料可認為原判決有違背
  法令之具體事實，民事訴訟法第436 條之24第2項、第436條之
  25分別定有明文。所謂違背法令，係指依同法第436條之32第2
  項準用第468條所定判決不適用法規或適用不當、第469條第1
  款至第5 款所定判決當然違背法令之情形。
二本件上訴人提起上訴，固表明原判決違背民法第72條、第 148
  條規定，有民事訴訟法第468 條所定判決不適用法規或適用不
  當之違背法令情形。然查：
  (一)上訴人主張：伊於民國99年12月27日向被上訴人申請閱覽內
    政部68年3月5日台內營字第687 號函、70建字第2083號卷宗
    （下稱2083號卷宗）及74年使字第567號卷宗（下稱567號卷
    宗），並依被上訴人通知於100年1月21日上午9 時20分前往
    閱卷；惟被上訴人當日並未備妥卷宗，任由承辦人員徐家楹
    帶上訴人四處尋找，致未能閱卷，上訴人因此受有損害；原
    判決雖認上訴人申請閱卷時將2083號卷宗誤載為2085號，惟
    上訴人於申請書已詳載卷宗之編號、名稱及內容，僅須翻開
    567 號卷宗之竣工圖，其上即註明係來自2083號卷宗，且被
    上訴人每位職員均得以電腦查詢同一建物之建築及使用執照
    號碼，被上訴人亦從未向上訴人表示調不到資料或有筆誤情
    形；被上訴人之承辦人員未能辨識2083號卷宗與2085號不同
    ，復以2085號卷宗應付上訴人，有國家賠償法第2 條規定之
    情形，原審不察，為上訴人敗訴判決，係違背民法第72條「
    法律行為，有背於公共秩序或善良風俗者，無效」之規定等
    語，核係就原判決所論斷：2083號卷宗並未在上訴人100年1
    月1 日申請閱覽之範圍，被上訴人於閱卷當日未提供2083號
    卷宗，自未怠於執行職務，況承辦人員徐家楹亦帶著上訴人
    查找2083號卷宗，尤難認被上訴人機關人員有怠於執行職務
    等情，指摘原審取捨證據、認定事實之職權行使不當，尚難
    據以認為原判決有何違背民法第72條規定之情事。
  (二)至於上訴人主張：被上訴人知悉上訴人與臺北巿政府都巿發
    展局訴訟中，遂以迂迴方式使上訴人未能閱卷，違反誠信原
    則，原審不察，為上訴人敗訴判決，係違背民法第148 條「
    權利之行使，不得違反公共利益，或以損害他人為主要目的
    。行使權利，履行義務，應依誠實及信用方法」之規定等語
    。因上訴人並未於原審提出「被上訴人使上訴人未能閱卷係
    違反誠信原則」之攻擊方法，原審自無從斟酌判斷，上訴人
    據以主張原判決違背民法第148 條規定，亦無理由。
三綜上所述，原判決並無上訴人所指違背法令情事，依上訴意旨
  足認本件上訴為無理由，爰依民事訴訟法第436條之29第2款規
  定，不經言詞辯論，逕以判決駁回之。
四本件第二審裁判費為新臺幣1,500 元，應由上訴人負擔，爰確
  定第二審訴訟費用額如主文第2項所示。
五據上論結，本件上訴為無理由。依民事訴訟法第436條之32第1
  項、第2 項、第449條第1項、第436條之29第2款、第78條、第
  436條之19第1項，判決如主文。
中    華    民    國   100    年    11    月    30    日
                民事第七庭審判長法  官  林玲玉
                                法  官  蘇嘉豐
                                法  官  陳婷玉
以上正本係照原本作成
本件不得上訴
中    華    民    國   100    年    11    月    30    日
                                書記官  吳鸝稻